臺灣高等法院臺中分院刑事裁定
111年度聲字第1750號
聲明異議人  
即受裁定人  郭宗林



上列聲明異議人即受裁定人因違反毒品危害防制條例案件，不服
本院中華民國111年7月25日所為之裁定（111年度毒抗字第662號
），提起聲明異議，本院裁定如下：
    主  文
聲明異議駁回。
    理  由
一、本件聲明異議意旨詳如附件之「聲請異議狀」所載。
二、受刑人或其法定代理人或配偶以檢察官執行之指揮為不當者
　　，得向諭知該裁判之法院聲明異議，刑事訴訟法第484條定
    有明文。本條所稱「諭知該裁判之法院」，乃指對被告之有
    罪判決，於主文內實際宣示其主刑、從刑之裁判而言，若判
    決主文並未諭知主刑、從刑，係因被告不服該裁判，向上級
    法院提起上訴，而上級法院以原審判決並無違誤，上訴無理
    由，因而維持原判決諭知「上訴駁回」者，縱屬確定之有罪
    判決，但因對原判決之主刑、從刑未予更易，其本身復未宣
    示如何之主刑、從刑，自非該條所指「諭知該裁判之法院」
    （最高法院79年台聲字第19號判例意旨參照）。而對於毒品
    危害防制條例所規定之觀察、勒戒及強制戒治等事項所為之
    裁定，乃拘束人身自由之保安處分，雖非屬刑罰，但其既係
    對被告將來之危險性所為拘束其身體、自由等之處置，以達
    教化與治療之目的，為刑罰之補充制度，自與科刑判決有同
    等效力。是被告如對檢察官依該等保安處分裁定之指揮執行
　　，認有所不當，自得適用刑事訴法第484條規定為聲明異議
　　。惟此聲明異議，仍應依該規定「向諭知該裁判之法院聲明
    異議」，亦即其管轄法院係以對被告於裁定主文內實際宣示
    其保安處分之法院而言。又執行機關對於審判機關所為之裁
    判，並無審查內容之權，故裁判是否違法，並非執行機關所
    得過問，是聲明異議之對象，應係檢察官之執行指揮行為，
    而非檢察官據以指揮執行之裁判，故刑事訴訟法第484條所
    稱「檢察官執行之指揮不當」，係指檢察官有積極執行指揮
    之違法及其執行方法有不當等情形而言；檢察官如依確定判
    決、裁定指揮執行，即無執行之指揮違法或其執行方法不當
    之可言，至於原確定判決、裁定，是否有認定事實錯誤或違
    背法令之不當，應循再審或非常上訴程序以資救濟，尚無對
    之聲明異議之餘地（最高法院108年度台抗字第79號裁定意
    旨參照）。
三、經查：
  ㈠聲明異議人即受裁定人郭宗林（下稱聲明異議人）前因施用
    毒品案件，經臺灣彰化地方法院以111年度毒聲字第365號裁
    定令入戒治處所施以強制戒治，聲明異議人不服該裁定提起
    抗告，經本院以111年度毒抗字第662號裁定駁回抗告確定，
    有上開裁定、臺灣高等法院被告前案紀錄表在卷可稽。是對
    聲明異議人諭知為強制戒治之法院係為臺灣彰化地方法院，
    本院僅係維持該法院裁定而諭知「抗告駁回」，並未宣示如
    何之強制戒治等保安處分，揆諸首揭說明，自非刑事訴訟法
    第484條所指「諭知該裁判之法院」。是以聲明異議人如對
    檢察官依臺灣彰化地院所宣示強制戒治之指揮執行有所不服
    ，自應向該法院提出聲明異議，始屬合法。其向無管轄權之
    本院聲明異議，於法自有未合。
　㈡另本件檢察官依確定裁定對聲明異議人執行強制戒治處分，
    難認其指揮執行有何違法、不當之情形。再由聲明異議意旨
    係對「有無繼續施用毒品傾向」之事實認定再事爭執，認為
    評估標準紀錄表之計分標準有疑義等情，顯係指摘原確定裁
    定有違背法令之不當，而非對於檢察官指揮執行強制戒治處
    分有何違法、不當之具體指摘，即非屬刑事訴訟法第484條
    聲明異議適用之範疇，併此敘明。
四、綜上所述，聲明異議人以本院為諭知強制戒治之法院，向本
    院聲明異議，程序上即非合法。且其聲明異議意旨，仍係針
    對本院111年度毒抗字第662號裁定不服，非屬刑事訴訟法第
    484條對於檢察官執行指揮不當聲明異議。是本件聲明異議
    為不合法，應予駁回。　　
據上論斷，應依刑事訴訟法第486條，裁定如主文。　 　　
中　　華　　民　　國　　111 　年　　8 　　月　　30　　日
           刑事第十一庭    審判長法　官   張  意  聰
                                 法　官   田  德  煙
                                 法　官   周  瑞  芬
以上正本證明與原本無異。
不得抗告。
　　　　　　　　　　　　　　　　 書記官   涂  村  宇
　　　　　　　　　　　　　　　　 
中　　華　　民　　國　　111 　年　　8 　　月　　30　　日